臺灣臺北地方法院刑事判決　　　　　　　96年度交易字第40號
公　訴　人　臺灣臺北地方法院檢察署檢察官
被　　　告　乙○○
上列被告因過失傷害案件，經檢察官提起公訴（95年度偵緝字第
3024號），因被告於本院準備程序中先就被訴事實為有罪陳述，
經本院合議庭裁定適用簡式審判程序，茲判決如下：
    主  文
乙○○因過失傷害人，處拘役伍拾日，如易科罰金，以銀元佰
元即新臺幣玖佰元折算壹日，緩刑貳年，並向被害人甲○○支付
新臺幣伍萬元，給付方式為自民國九十六年四月二十日起至九十
七年一月二十日止，各於每月二十日前給付新臺幣伍仟元，如有
一期未給付，視為全部到期。
    事  實
一、乙○○於民國94年11月9日上午9時30分許，搭乘吳文龍（通
    緝中）駕駛之車牌號碼H9-421號營業小客車（下稱計程車）
    ，至臺北市大安區○○○路688號前，指示吳文龍路邊停車
    ，於其開啟車門下車時，理應注意後方有無行人、車輛，並
    讓其先行，而依當時情形，又無不能注意之情事，竟疏於注
    意確認右後方有無來車，即貿然開啟右後車門，因而撞及騎
    乘車牌號碼CHV-918號重型機車，沿光復南路行駛之甲○○
    ，致甲○○人車倒地，受有臉部深部裂傷2.5公分、左大腿
    挫傷等傷害。
二、案經甲○○訴由臺北市政府警察局大安分局報請臺灣臺北地
    方法院檢察署檢察官偵查起訴。
    理  由
一、本件被告乙○○所犯刑法第284條第1項前段過失傷害罪，其
    法定刑為6月以下有期徒刑、拘役或銀元500元（即新臺幣壹
    萬伍仟元）以下罰金，並非死刑、無期徒刑或最輕本刑有期
    徒刑3年以上之罪，亦非高等法院管轄第一審案件，且於準
    備程序進行中，被告先就被訴事實為有罪之陳述，經告知被
    告簡式審判程序之旨，並聽取檢察官、被告之意見後，本院
    合議庭裁定由受命法官進行簡式審判程序，是本件之證據調
    查，依刑事訴訟法第273條之2規定，不受同法第159條第1項
    、第161條之2、第161條之3、第163條之1及第164條至第170
    條規定之限制，合先敘明。
二、上揭事實，業據被告乙○○於偵查及本院審理時坦承在卷，
    核與告訴人甲○○指述情節相符，復有臺北市政府警察局交
    通事故處理通訊紀錄表在卷（見95年度偵字第6708號偵查卷
    第28頁）可資佐證。而告訴人因本件車禍，受有臉部深部裂
    傷2.5公分、左大腿挫傷等傷害，亦有臺北仁康醫院診斷證
    明書在卷可按（見上開偵查卷第8頁）。又被告供承其於下
    車時，並未注意右後方有無來車即貿然開啟計程車右後車門
    ，而依當時情形並無不能注意之情事，顯見被告對於本件事
    故之發生為有過失甚明。再者，本件告訴人所受傷害，確因
    被告之過失所致，是被告之過失行為與告訴人之傷害間，具
    有相當因果關係。本件事證已臻明確，被告犯行應堪認定，
    應予依法論科。
三、論罪科刑理由：
  (一)查被告行為後，刑法於94年1月7日修正通過，於94年2月2日
    公布，並於95年7月1日施行。按行為後法律有變更者，適用
    行為時之法律，但行為後之法律有利於行為人者，適用最有
    利於行為人之法律，修正後之刑法第2條第1項定有明文。此
    條規定乃與刑法第1條罪刑法定主義契合，而貫徹法律禁止
    溯及既往原則，係規範行為後法律變更所生新舊法律比較適
    用之準據法，是刑法第2條本身雖經修正，但刑法第2條既屬
    適用法律之準據法，本身尚無比較新舊法之問題，應一律適
    用裁判時之現行刑法第2條規定以決定適用之刑罰法律。經
    查：刑法第284條第1項前段之法定刑為「6月以下有期徒刑
    、拘役或500元以下罰金」。又於被告行為時法定刑罰金刑
    最低刑度部分，修正前刑法第33條第5款規定：「罰金：（
    銀元）1元以上」，而銀元與新臺幣間之折算，依現行法規
    所定貨幣單位折算新臺幣條例規定，以銀元1元折算新臺幣3
    元。而95年7月1日公布施行之刑法第33條第5款規定：「罰
    金為新臺幣1,000元以上，以百元計算之」。經比較新、舊
    法之規定，修正後刑法第33條第5款所定罰金之最低數額，
    較之修正前提高，自以被告行為時之修正前刑法第33條第5
    款規定有利於被告，應適用舊法規定。
  (二)核被告所為，係犯刑法第284條第1項前段之過失傷害罪。
  (三)爰審酌被告於下車時，未注意後方有無來車，即貿然開啟車
    門之過失情節，告訴人所受傷勢，及被告已與告訴人達成和
    解暨其犯後坦承犯行，態度尚佳等一切情狀，量處如主文所
    示之刑。
  (四)再被告行為後，刑法第41條易科罰金規定亦於94年1月7日修
    正通過，於同年2月2日公布，並於95年7月1日施行。參照最
    高法院95年5月23日95年第8次刑事庭會議：一法律變更之比
    較適用原則(四)「比較時應就罪刑有關之共犯、未遂犯、想像
    競合犯、牽連犯、連續犯、結合犯，以及累犯加重、自首減
    輕暨其他法定加減原因（如身分加派）與加減例等一切情形
    ，綜其全部罪刑之結果而為比較」。而該決議三、(二)易刑處
    分：「易科罰金之折算標準、易服勞役之折算標準及期限，
    新法施行後，應依新法第2條第1項之規定，適用最有利於行
    為人之法律」。將易刑處分另作決議，不包括在上開「綜其
    全部罪刑之結果而為比較」之範圍內。被告犯罪時之刑法第
    41條第1項前段規定：「犯最重本刑為5年以下有期徒刑以下
    之刑之罪，而受6個月以下有期徒刑或拘役之宣告，因身體
    、教育、職業、家庭之關係或其他正當事由，執行顯有困難
    者，得以1元以上3元以下折算1日，易科罰金」。又被告行
    為時之易科罰金折算標準，修正前罰金罰鍰提高標準條例第
    2條前段（現已刪除）規定，就其原定數額提高為100倍折算
    1日，則本件被告行為時之易科罰金折算標準，應以銀元100
    元、200元、300元以下折算1日，經折算為新臺幣後，應以
    新臺幣300元、600元、900元以下折算為1日。惟95年7月1日
    修正公布施行之刑法第41條第1項前段則規定：「犯最重本
    刑為5年以下有期徒刑以下之刑之罪，而受6個月以下有期徒
    刑或拘役之宣告者，得以新臺幣1,000元、2,000元或3,000
    元折算1日，易科罰金。」比較修正前後之易科罰金折算標
    準，以95年7月1日修正公布施行前之規定，較有利於被告，
    則應依刑法第2條第1項前段，適用修正前刑法第41條第1項
    前段、修正前罰金罰金提高標準條例第2條規定規定，定其
    折算標準，諭知被告所處拘役，如易科罰金，以銀元300元
    即新台幣900元折算1日。
  (五)另被告行為後，刑法有關緩刑之規定，亦於94年1月7日修正
    ，同年2月2日公布自95年7月1日起施行，依最高法院95年度
    第8次刑事庭會議決議之見解，犯罪在新法施行前，新法施
    行後，緩刑之宣告，應適用新法第74條之規定。末查被告前
    未曾因故意犯罪而受有期徒刑以上刑之宣告，此有臺灣高等
    法院被告前案紀錄表在卷可稽，本件係因過失而犯罪，且於
    本院審理時表示願以新臺幣5萬元賠償告訴人之損失，惟囿
    於其經濟能力無法一次給付，希望能分期給付，並經告訴人
    同意上開和解條件且表示宥恕被告，足見被告經本院刑之宣
    告後，當能知所警惕，而無再犯之虞，本院認前開對其宣告
    之刑，以暫不執行為適當，爰宣告緩刑2年，且為督促被告
    確實履行上開和解條件，並依刑法第74條第1項第1項、第2
    項第3款規定，命被告向被害人即告訴人支付新臺幣5萬元，
    給付方式為自96年4月20日起至97年1月20日止，以每月為1
    期，共分10期，按月於每月20日前給付告訴人新臺幣5,000
    元，如有一期未付，視為全部到期（此部分得為強制執行名
    義）。
四、適用法律：
  (一)程序法方面：刑事訴訟法第273條之1第1項、第299條第1項
    前段。
  (二)實體法方面：刑法第2條第1項前段、第284條第1項前段、第
    74條第1項第1款、第2項第3款，修正前刑法第41條第1項前
    段，刑法施行法第1條之1第1項、第2項前段，修正前罰金罰
    鍰提高標準條例第2條，現行法規所定貨幣單位折算新臺幣
    條例第2條。
本案經檢察官許鈺茹到庭執行職務
中　　華　　民　　國　　96　　年　　4 　　月　　13　　日
　　　　　　　　　    交通法庭  法　官　陳慧萍
上正本證明與原本無異。
如不服本判決，應於判決送達後10日內向本院提出上訴狀（應抄
附繕本）。告訴人或被害人如對於本判決不服者，應具備理由請
求檢察官上訴，其上訴期間之計算係以檢察官收受判決正本之日
期為準。
　　　　　　　　　　　　　　　　書記官　何適熹
中　　華　　民　　國　　96　　年　　4 　　月　　16　　日
附錄本案論罪科刑法條：
中華民國刑法第284條
（過失傷害罪）
因過失傷害人者，處6月以下有期徒刑、拘役或500元（即新臺幣
15,000元）以下罰金，致重傷者，處1年以下有期徒刑、拘役或5
00元（即新臺幣15,000元）以下罰金。
從事業務之人，因業務上之過失傷害人者，處1年以下有期徒刑
、拘役或1,000元（即新臺幣3萬元）以下罰金，致重傷者，處3
年以下有期徒刑、拘役或2,000元（即新臺幣6萬元）以下罰金。
